【裁判字號】    99,交聲,121
【裁判日期】    990430
【裁判案由】    聲明異議
【裁判全文】
臺灣屏東地方法院交通事件裁定         99年度交聲字第121號
原處分機關  交通部公路總局高雄區監理所屏東監理站
異  議  人
即受處分人  甲○○
上列受處分人因違反道路交通管理處罰條例事件，對於交通部公
路總局高雄區監理所屏東監理路於民國99年4 月8 日所為之處分
（原處分案號：屏監違字第裁82-Z00000000號），聲明異議，本
院裁定如下：
    主  文
異議駁回。
    理  由
一、原處分意旨略以：異議人即受處分人甲○○於民國99年1 月
    31日1 時5 分許，駕駛車號YS-8305 號自用小客車行經國道
    三號南下303.9 公里處，因有行駛高速公路未依規定行駛車
    道（小型車未以規定之最高速度行駛於內側車道）違規事實
    ，為警製單舉發，嗣原處分機關即交通部公路總局高雄區監
    理所屏東監理站認異議人上開情形，違反道路交通管理處罰
    條例第33條第1 項第3 款之規定，裁處罰鍰新臺幣（下同）
    3,000 元，並依同條例第63條第1 項，記違規點數1 點等語
    。
二、聲明異議意旨詳如附件聲明異議狀所載。
三、按汽車行駛於高速公路、快速公路或設站管制之道路，不遵
    使用限制、禁止、行車管制及管理事項之管制規則而有下列
    行為者：處汽車駕駛人3,000 元以上6,000 元以下罰鍰：三
    、未依規定行駛車道、汽車駕駛人有下列各款所列條款之一
    者，除依原條款處罰緩外，並予記點：一、有第33條第1 項
    ，各記違規點數1 點，道路交通管理處罰條例第33條第1 項
    第3 款、第63條第1 項第1 款分別定有明文。次按汽車行駛
    高速公路及快速道路，其車道之使用，除因交通事故及道路
    施工依臨時或可移動標誌指示或交通勤務警察指揮外，應依
    設置之交通號誌、標線或號誌之規定，無設置者，應依下列
    規定：三、內側車道為超車道。但小型車於不堵塞行車之狀
    況下，得以該路段容許之最快速限行駛於內側車道，高速公
    路及快速公路交通管制規則第8 條第1 項第3 款亦訂有明文
    。
四、經查，異議人於前開時、地，因有駕駛小型車，行駛於高速
    公路內側車道，而未依規定以最高速度行駛之事實，業據舉
    發機關陳稱：異議人於99年1 月30日1 時5 分許，在國道三
    號南向303.9 公里處，因其所駕駛之車輛非超車持續行駛於
    內側車道，經執勤員警以雷射測速測得時速為88公里，低於
    開路段最高時速110 公里，且有適當距離仍未駛回緊鄰之中
    線車道，遂與攔停舉發，並將測得數據提供異議人觀看等情
    ，有內政部警政署國道公路警察局第八警察隊99年2 月12日
    公警八字第0990870140號函在卷可參（見本院卷第9 頁）；
    復參以舉發員警與異議人既不相識，亦無怨隙，衡情無設詞
    攀誣異議人之必要；又員警依法舉發係本於職責所為，其執
    行公務本身即受行政懲處責任之監督，本件亦無證據證明舉
    發員警捏造事實、違法取締之情事。從而，異議人因有駕駛
    小型車，行駛於高速公路內側車道，而未依規定以最高速度
    行駛之違規事實，應可認定。
五、異議人另辯稱：本件舉發員警於取締當時僅是口述88公里，
    未見科學儀器相佐，原舉發機關稱將雷射測速槍之數據提供
    給伊觀看，根本為不實之詞，公然造謊云云。惟查：
（一）目前我國警察取締超速駕駛之科學儀器可區分為二類，一
      為定點設置之固定式測速照相設備（包含有雷達、雷射與
      感應線圈等），一為手持或車裝流動測速儀器（發射兩條
      雷射光束計算目標車輛之進、出場時間）。後者又可分為
      二種，一為定置路旁附有照相機之固定雷射測速儀器，另
      一種為警員手持雷射測速槍，此或附照相功能或未具照相
      功能，確認超速後當場攔停舉發或逕行舉發。再按度量衡
      法第5 條規定：「為確保交易安全、維護大眾安全健康及
      環境保護，主管機關得就供交易、證明、公務檢測、環境
      保護、公共安全、醫療衛生有關之度量衡器，指定為法定
      度量器。」，故依度量衡器檢定檢查辦法第3 條第1 項第
      7 款規定，公務檢測用雷達測速儀及公務檢測用雷射測速
      儀（光達式）為應經檢定之法定度量衡器。同辦法第18條
      亦規定檢定合格在使用中之度量衡器，應接受檢定機關（
      構）之定期或不定期檢查。是經列為法定度量器之測速設
      備裝置，並衡諸上開法令之意旨，與大眾有關之公務檢測
      儀器，理應經由國家專責機關檢定合格後加以使用，並定
      期檢測，方能昭得公信。觀之用以舉發本件之雷射測速儀
      ，業經由經濟部標準檢驗局於98年6 月25日檢定合格（檢
      定合格單號碼：MOGB0000000 號），檢定合格有效期限至
      99 年6月30日止，此有經濟部標準檢驗局98年6 月25日雷
      達測速儀檢定合格證書在卷可參（見本院卷第12頁），是
      該雷達測速儀尚在檢定合格有效期限內，故該雷達測速器
      之準確性及正確性應值得信賴。
（二）再者，交通違規行為通常於瞬間發生並結束，若要求執勤
      員警所有的舉發行政行為均需預留照相、錄音、錄影或其
      他科學證據以證其實，則國家維護交通秩序、安全之行政
      措施勢必窒礙難行。
（三）從而，是異議人雖以首揭情詞置辯，然尚難令本院為有利
      於異議人之認定，自難憑採，應認無理由。至異議人另有
      駕駛汽車未隨身攜帶駕駛執照之違規行為，未據異議人聲
      明異議，自非本院所得審究範圍，併予指明。
六、爰依道路交通案件處理辦法第19條，裁定如主文。
中    華    民    國    99    年    4     月    30    日
                  交通法庭      法  官  羅森德
以上正本證明與原本無異。
如不服本裁定應於收受送達後5 日內向本院提出抗告書狀敘述抗
告之理由抗告於臺灣高等法院高雄分院。
中    華    民    國    99    年    4     月    30    日
                                書記官  盧姝伶

司法院資訊處製作；財團法人民間司法改革基金會備份。
